【裁判字號】    96,訴,5275
【裁判日期】    970519
【裁判案由】    誣告
【裁判全文】
臺灣高雄地方法院刑事判決              96年度訴字第5275號
公  訴  人  臺灣高雄地方法院檢察署檢察官
被      告  乙○○
上列被告因誣告案件，經檢察官提起公訴（臺灣高雄地方法院檢
察署96年度偵字第30843號），本院判決如下：
    主  文
乙○○無罪。
    理  由
一、公訴意旨略以：被告乙○○明知自己於民國95年8 月14日17
    時30分許，在高雄市○○區○○街22巷2 號1 樓管理室前，
    因使用大樓管理室前電話事宜，與丁○○發生爭執，進而出
    拳毆打丁○○頭部，致丁○○受有頭部外傷合併臉部撕裂傷
    、臀部挫傷及雙膝挫傷等傷害，丁○○因而對乙○○提出傷
    害告訴（乙○○涉犯傷害部份，另案經本院逕以簡易判決處
    刑）。詎乙○○竟意圖使潘國承受刑事處分，而於96年6 月
    1 日在臺灣高雄地方法院檢察署檢察事務官詢問時，誣指丁○○明知伊未有傷害犯行卻提出告訴，涉有誣告罪嫌云云。
    嗣因被告於臺灣高雄地方法院檢察署96年度偵字第13374 號
    案件（下稱相關傷害案件）偵查中，坦承確有毆打丁○○，
    始悉上情。因認被告涉犯刑法第169 條第1 項誣告罪嫌等語
    。
二、證據能力之認定：
    按被告以外之人於審判外之陳述，雖不符同法第159 條之1
    至之4 規定，而經當事人於審判程序同意作為證據，法院審
    酌該言詞陳述或書面陳述作成時之情況，認為適當者，亦得
    為證據。又當事人、代理人或辯護人於法院調查證據時，知
    有第159 條第1 項不得為證據之情形，而未於言詞辯論終結
    前聲明異議者，視為有前項之同意，此亦據同法第159 條之
    5 規定明確。查本案所引用之其餘證據資料（詳後引證據）
    ，其中屬傳聞證據部分，縱無刑事訴訟法第159 條之1 至第
    159 條之4 或其他規定之傳聞證據例外情形，亦因被告及其
    辯護人、檢察官或同意可作為證據使用，或未聲明異議，依
    刑事訴訟法第159 條之5 第1 項、第2 項之規定，本院審酌
    該證據作成之情況，並無不當，認以上揭文書作為證據，應
    屬適當。則依刑事訴訟法第159 條之5 第1 項之規定，有證
    據能力。
三、按被告未經審判證明有罪確定前，推定其為無罪；犯罪事實
    ，應依證據認定之，無證據不得認定犯罪事實。又不能證明
    被告犯罪或其行為不罰者，應諭知無罪之判決，刑事訴訟法
    第154 條、第301 條第1 項分別定有明文。次按認定犯罪事
    實所憑之證據，雖不以直接證據為限，間接證據亦包括在內
    ，然而無論直接證據或間接證據，其為訴訟上之證明，須於
    通常一般之人均不致有所懷疑，而得確信其為真實之程度者
    ，始得據為有罪之認定，倘其證明尚未達到此一程度，而有
    合理之懷疑存在而無從使事實審法院得有罪之確信時，即應
    由法院為諭知被告無罪之判決（最高法院76年台上字第4986
    號分別著有判例參照）。再按誣告罪之成立以意圖他人受刑
    事處分或懲戒處分，而為虛偽之告訴告發報告者為要件。所
    謂虛偽係指明知無此事實故意捏造而言，若告訴人誤認有此
    事實或以為有此嫌疑，自不得指為虛偽，即難科以本罪，復
    有最高法院22年上字第3368號、40年台上字第88號判例可資
    參照。綜上可知，誣告罪所謂虛構事實，係指明知無此事實
    ，而故意捏造者而言，是如若出於誤信、誤解、誤認或懷疑
    有此事實，或對其事實誇大其詞，或資為其訟爭上之攻擊或
    防禦方法，或其目的在求判明是非曲直者，均不得謂屬誣告
    。
四、公訴意旨認被告涉犯上開罪嫌，無非以被告於相關傷害案件
    偵查中自承當日有毆打丁○○等語及證人丁○○、丙○○於
    該案之證詞為其論據。訊據被告則堅決否認有何誣告犯行，
    辯稱：案發之際有喝一些酒，伊在警局作筆錄時，並不知自
    己有毆打丁○○，直至偵查中聽證人丙○○證述後，伊認為
    既然證人如此證述，伊應該有毆打丁○○，所以於偵查中承
    認傷害犯行，並無誣告丁○○之意等語（院卷第37至39頁）
    。經查：被告於95年8 月14日17時30分許，在高雄市○○區
    ○○街22巷2 號1 樓管理室前，因使用大樓管理室前電話事
    宜，與丁○○發生爭執，丁○○於爭執後受有頭部外傷合併
    臉部撕裂傷、臀部挫傷、雙膝挫擦傷之傷害，乃對被告提起
    傷害告訴，經臺灣高雄地方法院檢察署以96年度偵字第1337
    4 號偵查，被告並於上開案件偵查中，向臺灣高雄地方法院
    檢察署（下同）檢察事務官表示要告丁○○誣告、伊並未毆
    打丁○○等語，及嗣改口自承確有毆打丁○○等情，業據被
    告自承在卷（警卷6 至8 、臺灣高雄地方法院檢察署96年度
    偵字第13374 號卷，下稱傷害案偵卷，第5 頁），並有96年
    6 月1 日檢察事務官訊問筆錄1 份為憑（傷害案偵卷第4 至
    7 頁），此部分事實固均堪以認定。而目擊證人丙○○固亦
    於檢察事務官詢問時證稱：丁○○跌倒在地後，被告手持禁
    止停車鐵架欲向前追打，被其攔住，丁○○向後退時，又再
    次跌倒，被告追向前，兩人發生拉扯，丁○○起身順手拿起
    角木要打被告，可是被告回手打了丁○○一拳，是打在頭部
    等語（傷害案偵卷第5 頁）；惟其於警詢中尚且證稱：因丁○○佔用警衛室電話很久，被告好心勸告，丁○○就大聲罵
    髒話，並用右手揮拳打被告胸部，被告擋住丁○○，丁○○
    即跑至警衛室外拿起禁止停車之架子往被告身上打，被告以
    雙手阻擋，並將禁止停車之架子搶下，丁○○又用手打被告
    ，被告上前抓住丁○○，丁○○就向後退並摔倒，這時鄰居
    上前阻擋，被告並沒有打丁○○，丁○○頭部的傷是被禁止
    停車的架子撞傷後又自己摔傷等語（警卷第10頁），與被告
    於該傷害案之警詢及檢察事務官詢問之初均供稱係丁○○先
    以右手揮拳打伊之胸部，伊要抓他時，丁○○跑到外面拿起
    禁止停車之架子往伊身上打，伊用雙手阻擋並搶下架子，丁○○又用手打伊，伊上前抓住丁○○，丁○○向後退並摔倒
    ，伊並未打丁○○等經過情形相符（警卷第7 頁、傷害案偵
    卷第5 頁）。再就證人丙○○前後所證不一部分，經本院依
    職權傳訊證人丙○○到庭證述，亦據其證稱只記得當時二人
    互毆，確實之事發細節則因時間相隔已久，不復記憶等語（
    院卷第34頁），佐以證人丁○○於警詢、偵查中均指稱有遭
    被告用拳頭毆打額頭等語（警卷第2 頁、偵卷第6 頁），核
    與卷附國軍左營總醫院附設民眾診療服務處診斷證明書（警
    卷第14頁）所載傷勢相符，暨衡以被告與丁○○發生爭執之
    經過，係突發之事故，兩人於此間各有不同之肢體動作，爭
    執亦持續一段時間，丁○○復持鐵架等工具施以毆打，該等
    工具亦有可能阻擋、影響證人丙○○視線，又證人丁○○證
    稱當時亦有其他3 人在旁勸架（偵卷第5 頁），該等場面甚
    為混亂等情，證人丙○○未必能於突遭警詢時回憶起全部細
    節，則已可認證人丙○○於警詢中所證之情節，應係其對本
    案經過之初始記憶，而於檢察事務官詢問時，應係就細節再
    加以回憶所為補充之陳述。然綜觀上該爭執之客觀情狀暨被
    告於案發斯時尚且有飲酒，業據證人丙○○於本院審理時結
    證明確（院卷第34頁），酒精之作用實可能影響被告神智等
    情，以證人丙○○為清醒之旁觀者，在第一時間為警詢問時
    ，尚且一時未能回憶起經過細節而誤記被告並未毆打丁○○
    ，自難期當時已有飲酒之被告可以清楚記得伊當時有無出拳
    毆打丁○○；復觀諸被告於96年6 月1 日檢察事務官詢問時
    ，於聽聞證人丙○○證稱被告回手打丁○○頭部一拳等語後
    ，隨即表示當天可能喝酒忘記了，並承認有毆打丁○○，有
    該次詢問筆錄可憑，以被告顯然對證人證詞並未加以爭執且
    隨即承認等客觀行為觀之，其確無執意申告丁○○誣告之強
    烈意欲，恰與被告辯稱偵查中聽證人丙○○證述伊有打丁○○一下，伊認為既然證人如此證述，伊應該有毆打丁○○，
    是伊記錯，所以於偵查中承認傷害犯行等語相符，則本件確
    已難排除被告係因主觀上誤記伊並未毆打丁○○而對丁○○
    提出誣告告訴之合理懷疑，難認有何明知不實而故為告訴之
    主觀誣告意圖。參諸首開說明，自難逕以誣告之罪相繩。
五、綜上所述，公訴人所舉前開證據，尚不足使本院達於通常一
    般之人均不致有所懷疑，而得確信其為真實之程度，致使無
    從形成有罪之確信，則依罪證有疑利於被告之證據法則，即
    不得遽為不利被告之認定。此外，復查無其他積極證據足資
    認定被告有何公訴人所指之誣告犯行，依法自應為被告無罪
    之諭知。
據上論斷，應依刑事訴訟法第301 條第1 項判決如主文。
本案經檢察官甲○○到庭執行職務。
中    華    民    國    97    年    5    月    19    日
            刑事第十三庭  審判長法  官  黃惠玲
                                法  官  郭宜芳
                                法  官  黃苙荌
以上正本證明與原本無異。
如不服本判決應於收受本判決後10日內向本院提出上訴書狀，並
應敘述具體理由，如未敘述上訴理由者，應於上訴期間屆滿後20
日內補提理由書狀於本院（均須按他造當事人之人數附繕本）「
切勿逕送上級法院」。
中    華    民    國    97    年    5     月    19    日
                                書記官  廖佳玲


司法院資訊處製作；財團法人民間司法改革基金會備份。
